【裁判字號】    89,自,188
【裁判日期】    891122
【裁判案由】    詐欺等
【裁判全文】
臺灣士林地方法院刑事判決                          八十九年度自字第一八八號
    自  訴  人  甲○○
    被      告  丙○○
右列被告因詐欺等案件，經自訴人提起自訴，本院判決如左：
    主  文
丙○○無罪。
    理  由
一、自訴意旨略以：自訴人甲○○前於民國八十九年五月二十二日向被告丙○○價購
    賓士Ｓ三二０Ｌ車型、牌照號碼為Ｚ二六一三八之自小客車（下稱係爭賓士車）
    ，嗣經雙方辦理各該過戶手續並由自訴人繳付全部之款項後，即由被告於同年月
    二十六日將上開車輛交付自訴人。不料於上開車輛交付自訴人行駛不逾二星期，
    該車輛即於八十九年六月九日行經台北市陽明山後山湖山路時起火燃燒，就此，
    自訴人為明上開車輛相關起火原因，乃向代理該車輛進口之中華賓士汽車股份有
    限公司（下稱中華賓士公司）請求鑑驗，詎經中華賓士公司鑑定結果，自訴人始
    悉該車輛係因自動變速箱隔熱皮脫落與傳動軸接合摩擦，因高熱而產生火花，而
    起火點應係碳化現象最嚴重之傳動軸接合盤附近，至推究其起火原因，則係該車
    輛有加裝非原廠線路及防盜裝置，且線路安裝品質粗劣，並破壞原廠線路規劃，
    而加裝線路之表皮有破損及過熱現象，另該車輛前方曾受撞擊，惟修護品質不符
    原廠標準，且該車輛前於八十七年十月十九日入廠維修時之里程數已達八八九一
    二公里，然該車輛於二年後起火燃燒時之里程數竟僅六萬餘公里，基上報告事項
    以解，該車輛於出售予自訴人前即曾有不當修護及竄改里程數之情事，就此，自
    訴人即具實向被告說明，並請求被告提出合理說明及賠償善後，然被告非惟就自
    訴人之要求不予置理，且於自訴人自費將該車輛拖交被告後，被告竟要求自訴人
    先行支付費用始願意修復，並稱該車輛交付自訴人後其即不負任何責任，因認被
    告涉有刑法第三百三十九條第一項之詐欺罪及第二百零六條之偽造度量衡罪云云
    。
二、按犯罪事實應依證據認定之，無證據不得推定其犯罪事實，又不能證明被告犯罪
    者，應諭知無罪之判決，刑事訴訟法第一百五十四條、第三百零一條第一項定有
    明文。次按刑法第三百三十九條第一項詐欺罪之成立，以意圖為自己或第三人不
    法之所有，以詐術使人將本人或第三人之物交付為要件。本件自訴人以被告涉犯
    詐欺罪及偽造度量衡罪，無非以汽車買賣合約書、支票存根、中國國際商業銀行
    票據明細表、中華賓士公司出具之車輛起火鑑定報告各一件及照片二張為據。訊
    據被告則堅決否認有上開詐欺及偽造度量衡之犯行，辯稱：其並不知里程數有無
    改過，車子之前可能轉了好幾手，且自訴人買車時亦有請司機來試車，其是冤枉
    的等語。經查：
（一）被告於八十九年五月二十二日將係爭賓士車賣與自訴人，約定總價為新台幣（
      下同）一百六十八萬元，當日自訴人並交付另一台中古車輛與被告，作為抵償
      定金二十八萬元之用，之後自訴人即向中國國際商業銀行（下稱中國商銀）貸
      款一百二十六萬元，由中國商銀直接撥付該筆款項與被告，被告於八十九年五
      月二十六日交付係爭賓士車與自訴人，自訴人並同時交付餘款十四萬元與被告
      等情，業經自訴人及被告到庭供述明確並互核相符，且有汽車買賣合約書二件
      及支票存根、中國商銀票據明細表、行照、台北市監理處函等影本各一件附卷
      可稽。
（二）係爭賓士車原係劉金昌所有，掛ＶＯ六五二六號車牌，繳銷後，八十八年六月
      十七日新領牌照為Ｚ二六一三八號，車主為張英祥，由訴外人左秋明交由九泰
      車行業務員乙○○代售，於八十八年十一月二十六日以一百五十萬元售予被告
      ，於八十九年五月二十日過戶登記與劉建良，被告在賣予自訴人後，再過戶登
      記與自訴人等情，業經證人乙○○到庭證述綦詳，並有汽車新領牌照登記書影
      本二件、汽車過戶申請登記書、汽車過戶登記書、汽車買賣合約書影本各一件
      在卷可稽。
（三）依中華賓士公司出具之車輛起火鑑定報告上所載：自動變速箱隔熱板脫落與傳
      動軸接合盤摩擦，因高熱而產生火花，且碳化最嚴重之處為傳動軸接合盤附近
      ，研判為起火點。認該車有加裝非原廠線路及防盜裝置，且線路按裝品質粗劣
      ，並破壞原廠線路規劃，加裝線路之表皮有破損及過熱現象，該車維修紀錄最
      近入廠日期為八十七年十月九日，當時里程數為八萬八千九百十二公里，固屬
      實情。然自訴人向被告買入係爭賓士車時，該車係屬中古車輛，為自訴人所明
      知，而被告係於八十八年十一月二十六日透過證人乙○○向訴外人左秋明所購
      買，其所購買時間離係爭車輛最後一次入廠維修之八十七年十月九日相隔一年
      一月多之久，且當中復經訴外人張英祥於八十八年六月十七日新領牌照，則此
      段期間究竟有無他人加裝非原廠線路，或變更儀表板所示里程數實不得而知。
      自訴人雖堅稱其買入時儀表板所示里程數為六萬餘公里，但訊據被告則堅決否
      認其有更改儀表板里程數之行為，其亦無從記憶買入賣出當時之里程數為何，
      而證人乙○○亦到庭證稱買賣當時並未注意里程數，里程數僅作參考用，主要
      看行情、年份、車子好壞，車表經過好幾手，有可能壞掉或做手腳等語，則係
      爭賓士車是否為被告加裝非原廠線路，是否為被告更改里程數，被告對此是否
      知情，均無證據足資證明，是尚難認被告有何詐欺之故意及行為。係爭賓士車
      或有報告書上所載之瑕疵，然僅屬民事糾紛，自訴人應循民事途徑解決為是。
      此外，本院依職權調查結果，復查無其他積極證據足資認定被告有詐欺及偽造
      度量衡之犯行，既不能證明被告犯罪，揆諸前揭說明意旨，爰為無罪判決之諭
      知。
據上論斷，應依刑事訴訟法第三百四十三條、第三百零一條第一項，判決如主文。
中    華    民    國    八    十    九    年    十    一   月  二十二   日
                                  臺灣士林地方法院刑事第四庭
                                          法  官
如不服本判決，應於判決送達後十日內，向本院提出上訴狀。


司法院資訊處製作；財團法人民間司法改革基金會備份。
